臺北高等行政法院判決
　　　　　　　　　　　　　　　92年度訴字第03140號
　　　　　　　　　　　　　　　.
原　　　告　甲○○
被　　　告　財政部臺灣省北區國稅局
代　表　人　許虞哲（局長）
訴訟代理人　乙○○
上列當事人間因營業稅事件，原告不服財政部中華民國92年5月8
日台財訴字第0900059095號（案號：第00000000號）訴願決定，
提起行政訴訟。本院判決如左：
　　主  文
原告之訴駁回。
訴訟費用由原告負擔。
　　事  實
一、事實概要：
  (一)原告涉有未依規定申請營業登記，即自民國（下同）85年9
    月10日起以已註銷登記之吉麟食品股份有限公司（下稱吉麟
    公司）名義，販賣熱食予基隆高級商工職業學校員工消費合
    作社（下稱基隆商工合作社），迄87年6月22日止計有未稅
    銷售額計新台幣（下同）7,390,628元，經基隆市稅捐稽徵
    處（下稱原處分機關）於88年7月9日以88基稅法字第18364
    號處分書核定原告應補繳營業稅369,532元（本稅查獲後已
    補繳），並按所漏稅額369,532元處2倍罰鍰計739,000 元（
    計至百元止）。原告不服，申請復查，遭原處分機關於89年
    1月18日88基市稅法字第24833號復查決定駁回，原告仍不服
    ，提起訴願，經財政部90年5月18日台財訴字第0890013208
    號（案號：第891161號）訴願決定，將原處分撤銷，由原處
    分機關另為處分。
  (二)嗣經原處分機關重核，於90年8月24日以90基稅法字第13794
    號復查決定（下稱原處分）駁回復查，原告仍不服，復提訴
    願，嗣經財政部92年5月8日台財訴字第0900059095號（案號
    ：第00000000號）訴願決定（下稱訴願決定）駁回，遂提起
    本件行政訴訟。
二、兩造聲明：
    原告所銷售之貨物是否屬未經加工之生鮮農、林、漁、牧產
    物、副產物？
　(一)原告聲明求為判決：
  　1.訴願決定、原處分均撤銷。
  　2.訴訟費用由被告負擔。
　(二)被告聲明求為判決：
　　1.原告之訴駁回。
　　2.訴訟費用由原告負擔。
三、兩造之爭點：
　(一)原告主張之理由：
    1.本件補徵營業稅369,532元係原處分機關誤以原告於85至
      87年販售熱食所致，而其主要依據為基隆商工合作社部分
      請款明細表有「熱飲、麵食」記載，然其記載係為區別熱
      飲麵食之農漁材料而已，並非原告直接販售成品，此可責
      由被告查明吉麟公司在該期間有無申報僱工薪資所得即可
      明瞭（按吉麟公司於註銷後即遣散所有僱工並將各項生財
      器具折價讓與債權人）。本件販售農林漁牧產物予合作社
      一事，依該合作社88年10月22日88基商社合字007號函即
      可明證。
    2.財政部案號第891161號訴願決定書決定「原處分撤銷，由
      原處分機關另為處分」決定理由3.「是訴願人究係依稅捐
      稽徵法第28條申請退還稅款，抑或依同法第35條第1項規
      定申請復查，在訴願人敘述有欠詳確時，自宜進一步函詢
      澄清訴願人之真意，俾循各法定程序處理。惟原處分機關
      並未查證訴願人等之真意，逕與訴願人不服罰鍰處分之復
      查申請一併作成復查決定，致本部難以辨明本案究應適用
      何項法定程序處理。該復查決定，審諸前開說明，經核有
      欠允當。次查本件吉麟公司既已註銷登記，甲○○君若以
      該公司名義銷貨，既屬未辦營業登記擅自營業，則原處分
      機關以營業人吉麟公司（負責人甲○○君）為名義核發核
      定稅款繳款書，是否妥適？與罰鍰部分以甲○○君名義作
      成處分書是否有不一情形，該吉麟公司之法人人格究否已
      消滅，原處分機關卷內並無資料可稽，是本件納稅義務人
      自宜由原處分機關一併研酌」，原處分機關並未依照決定
      書各點另為處理，即「重核復查決定，仍維持原處分」，
      財政部更自相矛盾，於案號第00000000號訴願決定書認為
      「尚無不妥」、「原處分應予維持」。
    3.財政部指責原處分機關弄不清楚納稅義務人究係吉麟公司
      抑或甲○○。原告係以吉麟公司提起訴願，結果訴願決定
      書卻以甲○○為決定對象，實有不妥。
　　4.綜上所陳，原告所販售物品確係免稅之農林漁牧生鮮素材
      ，原處分機關及訴願機關所為處分及決定，瑕疵疏漏頗多
      。
　(二)被告主張之理由：
    1.本件原告提起行政訴訟，原處分機關為基隆市稅捐稽徵處
      ，因自92年1月1日起營業稅由國稅局收回自徵，由被告概
      括承受營業稅所有稽徵業務，是本案移轉管轄到被告，核
      先陳明。
    2.按「營業人之總機構及其他固定營業場所，應於開始營業
      前，分別向主管稽徵機關申請營業登記。」、「營業人有
      左列情形之一者，主管稽徵機關得依照查得之資枓，核定
      其銷售額及應納稅額並補徵之：一、˙˙˙三、未辦妥營
      業登記，即行開始營業。」及「納稅義務人，有左列情形
      之一者，除追繳稅款外按所漏稅額處1倍至10倍罰鍰，並
      得停止其營業：一、未依規定申請營業登記而營業者。」
      分別為行為時營業稅法（下稱營業稅法）第28條、第43條
      第1項第3款及第51條第1款所明定。
    3.本件原告涉嫌未依規定申請營業登記，於85年9月10日至
      87年6月22日間以已註銷登記之吉麟公司名義販賣熱食予
      基隆商工合作社，計銷售額7,390,628元，逃漏營業稅369
      ,532 元，經取其談話筆錄、銷貨收據影本等附案佐證，
      違章事證明確，原處分機關乃核定補徵營業稅369,532元
      ，並處2倍之罰鍰計739,000元。原告不服，主張所販賣予
      基隆商工合作社之貨物為生鮮農林漁牧產品，屬於營業稅
      法第8條規定之免徵營業稅貨物云云，申經原處分機關復
      查決定以，查基隆商工合作社85年至87年帳證，原告之請
      款收據明細為「熱飲、麵食」等經加工處理之食品，此有
      基隆商工合作社應付憑單及談話筆錄等為證，違章事實已
      臻明確等由，駁回其復查之申請。原告提起訴願，訴經財
      政部90年5月18日台財訴字第0890013208號訴願決定以原
      告88年8月21日向原處分機關提出之申請書係請准退還甲
      ○○溢繳吉麟公司85年至87年間販賣生鮮農林漁牧產品予
      基隆商工合作社營業稅369,532元，並說明原處分機關貿
      然核稅頗有可議之處。是原告究依稅捐稽徵法第28條申請
      退還稅款，抑或依同法第35條第1項規定申請復查，在原
      告敘述有欠詳確時，自宜進一步函詢澄清原告之真意，俾
      循各法定程序處理。惟原處分機關未查證原告之真意，逕
      與原告不服罰鍰處分之復查申請一併作成後復查決定，致
      財政部難以訴明究應適用何項法定程序處理。又吉麟公司
      既已註銷登記，原告以該公司名義銷貨，即屬未辦營業登
      記擅自營業，則原處分機關以營業人吉麟公司（負責人甲
      ○○）為名義核發核定稅款繳款書是否妥適？與罰鍰部分
      以原告名義作成處分書是否有不一情形，該吉麟公司之法
      人資格究否已消滅，原處分機關卷內並無資料可稽，是本
      件納稅義務人自宜由原處分機關一併研酌，俾利行政救濟
      程序等由，將原處分撤銷，著由原處分機關另為處分。
    4.本案經原處分機關重行復查決定以：原告原經營之吉麟公
      司經臺灣省政府建設廳於82年6月3日82建3字第316671 號
      函，核准解散登記，並於82年7月26日向被告申報結清算
      在案，其法人資格已消滅。又查原告經查獲未依規定申請
      營業登記，又以吉麟公司名義，於85年至87年間販賣熱飲
      予基隆商工合作社，計銷售額7,390,628元，營業稅額
      369,532元，此有基隆商工合作社85年至87年帳證，原告
      之請款收據明細為「熱飲、麵食」等經加工處理之食品，
      基隆商工合作社應付憑單及談話筆錄等為證，違章事實已
      臻明確，原核定補徵營業稅369,532元並無不合，惟原開
      立稅單本稅部分以吉麟公司（負責人甲○○）名義核發繳
      款書有誤，且本部分原告於88年8月21日復查申請書中表
      示係依稅捐稽徵法第28條申請退稅，有原告90年6月27日
      談話筆錄可稽，此部分將另案辦理等由，是本案復查仍維
      持原處分，審諸首揭規定，尚無不妥，而原告提起訴願仍
      遭駁回。
    5.至於罰鍰部分原告涉嫌未依規定申請營業登記，於85年至
      87年間以已註銷登記之吉麟公司名義販賣熱食予基隆商工
      合作社，計銷售額7,390,628元，逃漏營業稅369,532元之
      違章事證明確，原查按所漏稅額369,532元處2倍之罰鍰計
      739,000元，重核復查決定遞予維持，揆諸首揭規定，核
      無不妥，請予維持。
    6.原告於88年8月21日主張所販賣予基隆商工合作社之貨物
      生鮮農林漁牧產品，屬於營業稅法第8條規定之免徵營業
      稅貨物，申請復查；另原告以個人身分說明係銷售生鮮產
      品云云，因吉麟公司既已註銷登記，原告以該公司名義銷
      貨，即屬未辦營業登記擅自營業，基隆市稅捐稽徵處均以
      原告為納稅義務人主體作成復查決定並無不合。
    7.查原處分機關以原開立稅單本稅部分以吉麟公司（負責人
      甲○○）名義核發繳款書有誤，惟原告對此部分並無異議
      ，亦從未申請更正，且分別於87年8月7日及88年5月18 日
      繳納完竣。至原告另案申請退稅部分，原處分機關函復以
      全案非屬稅捐稽徵法第28條所稱因適用法令錯誤或計算錯
      誤而溢繳之稅款，在行政救濟尚未確定前，依法仍不得准
      其退還。
    8.本件經被告所屬基隆市分局查明，無吉麟公司該筆退稅資
      料，亦無原告個人開徵該筆稅款資料，再此一併敘明。
　　理  由
一、本件訴訟程序進行中，被告之代表人已由林吉昌變更為許虞
    哲，有行政院93年7月30日院授人力字第0930063453號令在
    卷可按，茲由新任代表人具狀聲明承受訴訟，核無不合，應
    予准許。
二、原告起訴主張：原告係吉麟公司之負責人，該公司已於82年
    間獲准解散登記且向被告申報註銷登記在案，其法人資格已
    消滅，原告固有未依規定申請營業登記，即自85年9月10日
    起以已註銷登記之吉麟名義，販賣貨物予基隆商工合作社，
    迄87年6月22日止計有銷售額7,390,628元，然上開貨物均係
    生鮮農林漁牧產品，依法免徵營業稅，是原處分機關命原告
    補繳營業稅369,532元，並按所漏稅額369,532元處2倍罰鍰
    計739,000元，於法無據，為此訴請如聲明所示云云。
三、被告則以：原告以吉麟公司名義所銷售予基隆商工合作社之
    貨物係熱飲、麵食等經加工處理之食品，依法應課徵營業稅
    ，原告未依規定申請營業登記，原處分機關命原告補繳營業
    稅並處罰鍰，於法有據等語置辯。
四、本件兩造不爭之原告係吉麟公司之負責人，該公司已於82年
    間獲准解散登記，且向被告申報註銷登記，原告未依規定申
    請營業登記，自85年9月10日起至87年6月22日止，以吉麟公
    司名義銷售貨物予基隆商工合作社，計有銷售額7,390,62 8
    元等情，並有吉麟公司82年度營利事業所得稅結算申請書、
    中華民國營利事業清算所得申報書、被告82年度營利事業所
    得稅申報核定通知書、台灣省政府建設廳82年6月3日82建3
    字第316671號函、吉麟公司設立登記事項卡、免用統一發票
    收據、基隆商工合作社應付憑單、應付憑單登記簿、支票登
    記簿、估價單、送貨單附於原處分卷可稽，堪認為真實。
五、按「營業人之總機構及其他固定營業場所，應於開始營業前
    ，分別向主管稽徵機關申請營業登記。登記有關事項，由財
    政部定之。」「營業人銷售貨物或勞務，應依本法營業人開
    立銷售憑證時限表規定之時限，開立統一發票交付買受人。
    」「營業人除本法另有規定外，不論有無銷售額，應以每二
    月為一期，於次期開始15日內，填具規定格式之申報書，檢
    附退抵稅款及其他有關文件，向主管稽徵機關申報銷售額、
    應納或溢付營業稅額。其有應納營業稅額者，應先向公庫繳
    納後，檢同繳納收據一併申報。」「營業人有左列情形之一
    者，主管稽徵機關得依照查得之資料，核定其銷售額及應納
    稅額並補徵之︰三、未辦妥營業登記，即行開始營業，．．
    ，而未依規定申報銷售額者。」「納稅義務人，有左列情形
    之一者，除追繳稅款外，按所漏稅額處1倍至10倍罰鍰，並
    得停止其營業：一、未依規定申請營業登記而營業者。」「
    左列貨物或勞務免徵營業稅︰十九、飼料及未經加工之生鮮
    農、林、漁、牧產物、副產物。」行為時營業稅法第28條、
    第32條第1項前段、第35條第1項、第43條第1項第3款、第51
    條第1款及第8條第1項第19款分別定有明文。是本件之爭執
    ，厥在於原告所銷售之貨物是否屬未經加工之生鮮農、林、
    漁、牧產物、副產物？
六、經查：
  (一)基隆商工合作社所製作之以「吉麟」為受款人之應付憑單，
    絕大部分記載為「進貨」「進貨（熱飲）」「進貨（熱食）
    」，而原告對於上開各該憑單所載之金額所分別開立之免用
    統一發票收據亦均記載「25元券」、「20元券」及「10元券
    」；上開合作社於86年5月27日所製作之以「吉麟」為受款
    人之應付12,950元之憑單，記載為「校慶誤餐便當」，而原
    告亦於同日開立同此金額之免用統一發票收據亦記載「便當
    」，並備註「校慶便當費用」，此均有上開各應付憑單及免
    用統一發票收據附於原處分卷可按；再參酌同卷所附之支票
    登記簿亦均記載支票之受款人係「吉麟」等情以觀，原處分
    認原告所銷售之貨物係業經加工之熱飲及熱食，洵屬有據。
  (二)基隆商工合作社雖於88年10月22日以88基商社合字007號函
    以「本社為應學生實際需要，辦理熱食供應，其原料均係未
    經加工農畜漁牧產品。因本社無該項專業人才，特依台灣省
    各級學校員生消費合作社改進要點第19條規定，委由李賴春
    女士辦理，向吉麟公司洽購原料，並由該公司據領在案。」
    等語，並有該函影本附卷可參。然查依前所述，基隆商工合
    作社所製作之應付憑單及支票均係以「吉麟」為受款人，而
    開立收據者亦係吉麟公司，均與李賴春無涉，且上開單據記
    載之交易內容亦均係熱飲及熱食，而未見有任何原料之記載
    ，是上開函文顯屬迴護原告之詞，不足採信。至原告主張上
    開請款方式係為配合基隆商工合作社而為云云，查原告既不
    爭吉麟公司係全部熱飲及熱食貨款支票之受款人，則果原告
    銷售者僅為原料，另有加工之人，則其究與加工之人如何拆
    帳等情，並未見其舉任何證據以實其說，尚難信為真實。
七、綜上所述，原告之主張無可採信，原處分以原告未依規定申
    請營業登記而營業，應稅之銷售額7,390,628元，命原告補
    繳營業稅369,532元，並按所漏稅額369,532元處2倍罰鍰計
    739,000元，於法均屬有據（至繳款書誤載營業人名稱為已
    無法人人格之吉麟公司，核屬顯然錯誤，尚不影響原處分機
    關依法核定應追繳稅款之效力），訴願決定遞予維持，亦無
    不合，原告徒執前詞訴請撤銷，為無理由，應予駁回。
據上論結，本件原告之訴為無理由，爰依行政訴訟法第98條第3
項前段，判決如主文。
中    華    民    國    94    年    1    月    7     日
                  第三庭審判長法  官　王　立　杰
                              法  官　黃　本　仁
                              法  官　王　碧　芳
上列正本係照原本做成。
如不服本判決，應於送達後二十日內，向本院提出上訴狀並表明
上訴理由，如於本判決宣示後送達前提起上訴者，應於判決送達
後二十日內補提上訴理由書（須按他造人數附繕本）。
中　　華　　民　　國　　94　　年　 　1　　月　　7　　 日
                              書記官 鄭 聚 恩
